【裁判字號】    95,交抗,74
【裁判日期】    950602
【裁判案由】    聲明異議
【裁判全文】
臺灣高等法院臺南分院刑事裁定          95年度交抗字第74號
抗  告  人
即受處分人  甲○
上列抗告人因違反道路交通管理處罰條例案件，不服臺灣嘉義地
方法院對於交通部公路總局嘉義市監理站於中華民國93年11月9
日所為之裁決（原處分案號：嘉監義字第裁７６－Ｌ00000
000號）所為中華民國93年12月24日所為之裁定（93年度交聲
字第197號），提起抗告，本院裁定如下：
    主  文
抗告駁回。
    理  由
一、本件抗告意旨略以：(一)抗告人於92年9月28日上午7時32分（
    抗告狀誤植為93年）時正在準備搬家，並去帶一位阿桑來搬
    一些東西回收，因此當天不可能經過嘉義市○○○路和世賢
    路口，請求傳訊證人阿桑證明其當天不可能經過本案舉發地
    點；(二)證人即本案舉發警員邱欽郎於原審證述抗告人之機車
    顏色為綠色，此與事實不符，抗告人機車顏色應為暗綠云云
    。
二、原處分機關以：異議人即受處分人甲○於民國九十二年九月
    二十八日上午七時三十二分，騎乘車號ＵＭＧ－０１６號輕
    型機車，行經嘉義市○○○路與世賢路口，因未依規定採兩
    段式左轉，且不服稽查於警攔停取締後，不聽勸阻自行離去
    ，經嘉義市警察局逕行舉發，爰依道路交通管理處罰條例第
    四十八條第一項第二款、第六十條第一項規定，裁處罰鍰新
    臺幣（下同）七千八百元整。
三、按設於實施機慢車兩段式左轉路口附近顯明之處，並配合劃
    設機慢車左轉待轉區標線之機慢車兩段左轉標誌，係用以告
    示左轉機器腳踏車或慢車駕駛人應遵照號誌指示，在號誌顯
    示允許直行時先行駛至右前方路口之左轉待轉區等待左轉，
    俟該方向號誌顯示允許直行後，再行續駛，以兩段方式完成
    左轉，道路交通標誌標線號誌設置規則第六十五條定有明文
    。而道路交通管理處罰條例所稱之汽車，依該條例第三條第
    八款規定包括機器腳踏車。再汽車駕駛人轉彎時，有不依標
    誌、標線、號誌指示者，處二百元以上六百元以下罰鍰；另
    汽車駕駛人有違反本條例之行為，經交通勤務警察或依法令
    執行交通稽查任務人員制止時，不聽制止或拒絕停車接受稽
    查而逃逸者，處新臺幣三千元以上六千元以下罰鍰，同條例
    第四十八條、第六十條第一項分別定有明文。另汽車駕駛人
    有違反道路交通管理處罰條例第四十八條、第六十條第一項
    之情形者，除依原條款處罰鍰外，並予各記違規點數一點，
    同條例第六十三條第一項亦有明文。
四、經查，本件車牌號碼UMG-016號輕型機車，確係抗告人所有
    ，平日由其騎乘代步，並未交由他人使用，亦無失竊等情，
    業據其陳明在卷（詳見原審卷第9頁）；又證人即舉發本案
    之嘉義市政府警察局警員邱欽郎於原審到庭具結後證稱：伊
    於92年9月28日上午7時32分左右，發現一部車號UMG-016號
    輕機車，由一名女性所駕駛，未依規定兩段式左轉，所以伊
    進行攔停取締並請其出示駕照、行照，惟該名駕駛人辯稱其
    未違規並逕自騎乘機車離去，伊隨即記下車牌號碼及機車特
    徵，經電腦查詢車種、顏色、廠牌，確定為不服稽查之輕機
    車後，予以逕行舉發等語明確（詳見原審卷第20-21頁）。
    雖原審裁定另憑之嘉市警交字第L00000000號舉發通知單，
    於本院審理時，並未附於卷內，因此無以作為證據，又抗告
    人辯稱其機車顏色為深綠而非證人證稱之綠色，惟衡諸本件
    舉發警員與抗告人素不相識，亦無仇怨，其依法執行公務，
    應無任意誣陷抗告人之理，且舉發人員係當場記下車號及機
    車特徵，隨即經電腦查詢確認該違規車輛為抗告人所有之輕
    機車，應無誤判之情事，且其機車顏色為深綠與證人證稱之
    綠色，其色系並無不同，尚稱符合。另抗告人於本院抗告時
    ，請求傳喚證人阿桑以證明其當日未行經違規地點，然本院
    認依卷內資料及警員之指證已足認定事實，且被告當日又非
    載證人阿桑同行，又如何知悉被告在與阿桑會面前未行經該
    處，且抗告人於原審辯稱：當天早上在家整理家務，未曾於
    舉發時間騎車經過吳鳳南路與世賢路口云云，在本院又辯稱
    當正在準備搬家，並去帶一位阿桑來搬一些東西回收，因此
    當天不可能經過嘉義市○○○路和世賢路口云云，並非一致
    ，顯係事後編織之詞，尚非可採，是抗告人請求聲請傳喚顯
    無必要，併此敘明。
五、綜上所述，原處分機關以道路交通管理處罰條例第六十條第
    一項、第四十八條第二款規定為處罰依據，固無錯誤，然有
    違反道路交通管理處罰條例第六十條第一項、第四十八條規
    定者，除依原條款處罰鍰外，尚應各記違規點數一點，同條
    例第六十三條第一項第一款業有明文，原處分機關不察，僅
    裁處異議人罰鍰，自有未當；且異議人係於九十三年十月二
    十日提出申訴，並未逾應到案日期，有異議人九十三年十月
    二十日交通違規陳述單及查詢單在卷可稽，依違反道路交通
    管理事件統一裁罰標準表，異議人違反道路交通管理處罰條
    例第六十條第一項及第四十八條第二款，應各處以三千元及
    六百元罰鍰，原處分機關逕處以七千八百元罰鍰，於法亦有
    未合。原審以抗告人違反道路交通管理處罰條例第六十條第
    一項及第四十八條第二款規定之行為，而依同條例第六十條
    第一項、第四十八條第二款、第六十三條第一項第一款及道
    路交通管理事件統一裁罰標準表之規定，撤銷原機關之處分
    ，另為裁定抗告人駕駛機車未依規定兩段式左轉，經警攔停
    取締，拒絕接受稽查而逃逸，處罰鍰新臺幣參仟陸佰元整，
    並記違規點數貳點。本院經核原裁定認事用法，俱無不合，
    抗告人猶執前詞抗告，指摘原裁定不當，其抗告為無理由，
    應予駁回。
六、據上論斷，應依道路交通案件處理辦法第二十六條，刑事訴
    訟法第四百十二條，裁定如主文。
中    華    民    國    95    年    6     月    2     日
                  刑事第六庭    審判長法  官  蔡崇義
                                      法  官  董武全
                                      法  官  侯明正
以上正本證明與原本無異。
不得再抗告。
                                      書記官  李育儒
中    華    民    國    95    年    6     月    2     日


司法院資訊處製作；財團法人民間司法改革基金會備份。
